【裁判字號】    90,上訴,966
【裁判日期】    890927
【裁判案由】    毒品危害防制條例
【裁判全文】
臺灣高等法院刑事判決                              九十年度上訴字第九六六號
    上  訴  人  臺灣桃園地方法院檢察署檢察官
    被      告  甲○○
右上訴人因被告毒品危害防制條例案件，不服臺灣桃園地方法院八十九年度訴字第一
一○三號，中華民國八十九年九月二十七日第一審判決（起訴案號：臺灣桃園地方法
院檢察署八十九年度偵字第二○七四、二二九一號）提起上訴，本院判決如左：
    主  文
原判決撤銷，發回臺灣桃園地方法院。
    理  由
一、本件公訴意旨如附件起訴書所載。
二、原審判決略以：按犯毒品危害防制條例第十條之罪者，檢察官應先將被告送觀察
    勒戒；經觀察勒戒，無繼續施用傾向者，應由檢察官為不起訴之處分，有繼續毒
    品之傾向者，由檢察官聲請法院裁定令入戒治處所施以強制戒治，其期間為一年
    ；依前項規定為不起訴處分後，五年內再犯第十條之罪，經觀察勒戒後，認有繼
    續施用毒品之傾向或三犯者，不適用前項之規定；毒品危害防制條例第二十條第
    一項、第二項、第三項分別定有明文。又依第二十條第二項強制戒治期滿或交付
    保護管束期滿，應由檢察官為不起訴處分，依前項規定為不起訴處分，五年內再
    犯第十條之罪者，不適用前項規定，同條例第二十三條第一項、第二項亦定有明
    文。是從前引各條文之文義可知，凡於毒品危害防制條例施行後，施用毒品者，
    均須先經觀察勒戒或強制戒治，但不論結果如何，僅得對施用毒品者由檢察官為
    不起訴處分，必於因前述原因獲不起訴處分確定後，五年內再犯施用毒品罪者，
    如其先前檢察官對之所為之不起訴處分係因依同條例第二十條第二項之規定為不
    起訴處分者，則須再經觀察勒戒後有繼續施用毒品之傾向者，檢察官始得起訴；
    如係因同條例第二十二條第一項之規定為不起處分者，即無須再經觀察勒戒，檢
    察官即得逕予起訴。經查，本件被告被訴施用毒品之時間係發生於八十九年四月
    二日前四日內之某時點起至同年月十三日止，而經查閱本院被告前案紀錄及卷附
    八十八年度偵字第一三二八四號起訴書，可知被告施用毒品之犯行，前後發展歷
    程為，其曾於八十八年四月間犯施用毒品罪，經觀察勒戒後無繼續傾向而為檢察
    官於八十八年九月十日為不起訴處分後，五年內再於八十八年七月間至八月間犯
    施用毒品罪，於八十八年八月二十一日送觀察勒戒後，認有繼續施用傾向，為檢
    察官先向本院聲請於八十八年九月十日裁定送被告強制戒治，續於八十九年一月
    二十五日提起公訴，現仍審理當中，嗣於八十九年一月三十一日停止戒治，所餘
    戒治期間付保護管束，故本件被告被訴之犯行係發生於停止戒治保護管束期間，
    故顯然被告本次犯行非屬三犯施用毒品罪甚明。再查，被告本次犯行依前所述，
    固合於毒品危害防制條例第二十條第三項規定之依前項規定為不起訴處分後，五
    年內再犯第十條之罪之情形，惟檢察官並未就被告本次另起犯意（因與前述經提
    起公訴之施用毒品犯行，相隔達六月有餘，顯無概括犯意可言，非連續犯）之施
    用毒品犯行，踐行觀察勒戒後認有繼續施用毒品傾向之保安處分程序，即逕予起
    訴，其起訴程序，揆諸前揭條文所示，顯與法有違，依刑事訴訟法第三百零三條
    第一款規定，諭知不受理之判決，固非無見。
三、惟查：本件被告前因施用毒品罪，經觀察勒戒後無繼續傾向而為檢察官於八十八
    年九月十日為不起訴處分後，五年內再於八十八年七月間至八月間犯施用毒品罪
    ，於八十八年八月二十一日送觀察勒戒後，認有繼續施用傾向，為檢察官先向本
    院聲請於八十八年九月十日裁定送被告強制戒治，續於八十九年一月二十五日提
    起公訴，現仍審理當中，嗣於八十九年一月三十一日停止戒治，所餘戒治期間付
    保護管束，被告復於保護管束期間之八十九年四月間三犯本件施用第二級毒品安
    非他命，被告既已三犯，依毒品危害防制條例第二十條第三項規定，不適用同條
    第二項關於先經觀察、勒戒後，如無繼續施用毒品傾向者，應由檢察官為不起訴
    處分之規定，檢察官因而除聲請原法院裁定撤銷停止戒治令被告入戒治處所施以
    強制戒治外，並以被告涉犯毒品危害防制條例第十條第二項之罪，向原法院提起
    公訴，其起訴程序尚無違反規定，且在保護管束期間內，並非阻卻犯罪之事由。
    原判決認被告此部分犯行並未經台灣桃園地方法院檢察署檢察官另行將被告送請
    觀察、勒戒後，認有繼續施用毒品之傾向之保安處分程序，即逕予起訴，其起訴
    程序，顯於法有違云云，而不為實體上之判決，遽以檢察官起訴程序違背規定，
    而諭知不受理之判決，尚有誤會。檢察官上訴意旨，執此指摘原判決不當，請求
  撤銷改判，為有理由，自應由本院將原判決撤銷，發回原審法院更為適當之處置
    ，並不經言詞辯論為之。
據上論斷，應依刑事訴訟法第三百六十九條第一項但書、第三百七十二條，判決如主
文。
中      華      民      國      九十    年      三      月    二十八    日
                            臺灣高等法院刑事第二十一庭
                                  審判長法  官  葉  騰  瑞
                                        法  官  江  國  華
                                        法  官  莊  明  彰
右正本證明與原本無異。
不得上訴。
                                        書記官  廖  嫣   雯
中      華      民      國      九十    年      三      月    二十九    日


司法院資訊處製作；財團法人民間司法改革基金會備份。
